臺灣臺中地方法院民事判決
110年度訴字第2535號
原      告  五權光河社區管理委員會

法定代理人  劉字芳  
訴訟代理人  賴淑惠律師
被      告  佳茂建設股份有限公司


法定代理人  高有孝  
訴訟代理人  宋永祥律師
複 代理 人  鄭志誠律師
            林官誼律師  
上列當事人間請求履行契約事件，本院於民國111年1月25日言詞
辯論終結，判決如下：
    主      文
被告應給付原告新臺幣柒拾玖萬參仟參佰伍拾玖元，及自民國一
百一十年十月一日起至清償日止，按週年利率百分之五計算之利
息。
訴訟費用由被告負擔。
本判決於原告以新臺幣貳拾陸萬伍仟元為被告供擔保後，得假執
行。
    事實及理由
壹、程序方面：
　　按當事人喪失訴訟能力或法定代理人死亡或其代理權消滅者
    ，訴訟程序在有法定代理人或取得訴訟能力之本人承受其訴
    訟以前當然停止，民事訴訟法第170條定有明文。查原告之
    法定代理人原為劉字芳，於本院審理時變更為楊雅淳，有臺
    中市南屯區公所民國110年12月14日公所農建字第110003458
    8號備查函文可稽（見本院卷第235至237頁），並經其具狀
    聲明承受訴訟（見本院卷第239頁），核無不合，應予准許
    。
貳、實體方面：
一、原告主張：五權光河社區公寓大廈（下稱系爭大廈）係由被
    告興建出售，在系爭大廈公共設施點交給原告前仍由被告管
    領，期間因被告1樓大廳地板施工瑕疵重作，遲至104年11月
    間始將系爭大廈1樓大廳地板修復，被告施工期間造成電費
    支出並影響住戶出入，是被告當時就修復施工瑕疵造成住戶
    權益之損失，允諾負擔104年11月管理費新臺幣（下同）58
    萬1,125元及104年9月15日至11月15日之大公電費21萬2,234
    元，被告遂於104年12月18日依104業字第00000000號函同意
    給付上開款項予原告，並承諾於雙方公設見證點交完成時交
    付。系爭大廈於108年11月12日由臺中市政府都市發展局委
    託臺中市不動產開發商業同業公會完成公設見證點交，被告
    竟拒絕給付上開費用合計79萬3,359元，經原告於110年4月1
    5日函催被告給付，被告回函稱恕難照辦，爰依兩造104年12
    月18日達成之契約法律關係，請求被告如數給付等語。並聲
    明：㈠被告應給付原告79萬3,359元，及自起訴狀繕本送達翌
    日起至清償日止，按週年利率5%計算之利息。㈡願供擔保，
    請准宣告假執行。
二、被告則以：被告於104年12月18日函文同意回饋原告社區79
    萬3,359元，係依據兩造協議原告應配合於特定期限內完成
    公設見證點交事宜，再由被告於移交完成後始回饋款項予原
    告，然原告藉故拖延公設點交時程而未於期限內完成點交，
    故該回饋約定因條件未成就而取消；嗣兩造又針對公設點交
    另達成協議，取代原先之回饋約定，而兩造最終於108年10
    月24日達成公設見證點交協議事項及點交事宜，新協議事項
    並未包含被告要回饋79萬3,359元，被告已依最終之協議履
    行完畢，是原告依據條件未成就且為新協議取代之回饋約定
    ，請求被告給付79萬3,359元，即屬無據。況被告於104年12
    月18日函文之回饋款項約定，性質上屬於贈與契約，被告已
    於110年7月23日以110業字00000000號函對原告為撤銷贈與
    之意思表示，原告自無從依該回饋約定請求被告給付上開款
    項等語置辯。並聲明：原告之訴及假執行之聲請均駁回。
三、兩造不爭執事項（見本院卷第229至231頁，本院依判決格式
    修正文句，或依爭點論述順序整理內容）：
　㈠系爭大廈由被告起造興建，並於108年11月12日完成點交予原
    告。
  ㈡被告以104年12月18日104業字00000000號函文向原告稱：「
    查依雙方買賣合約約定住戶自交屋日起應即負擔該戶水電費
    、管理費等，來函有關104年11月管理支出計58萬1,125元及
    104年9月15日至11月15日之大公電費計21萬2,234元，本公
    司同意依104年12月23日貴我雙方於社區宴會廳說明辦理，
    即本公司同意回饋給付此費用並於雙方公設見證點交完成時
    交付貴會」（下稱系爭函文）。
  ㈢原告於110年4月15日發函請求被告給付104年11月管理支出計
    58萬1,125元及104年9月15日至11月15日之大公電費計21萬2
    ,234元，被告則於110年5月18日函覆稱「系爭函文已由『五
    權光河公設見證移交協議事項紀錄』內容取代，本公司亦曾
    於108年10月18日發函字號108業字00000000號向貴會說明，
    來函恕難照辦」。
  ㈣原告以108年9月12日（108）光河字第108091201號函向被告
    稱：「108年8月22日去電佳茂建設股份有限公司售後服務窗
    口-賴經理明確說明本社區針對公設點交缺失項目中欲追加
    協議事項12至15項需協商並提出改善方案。…」，其中協議
    事項第12點為依據系爭函文支付79萬3,359元。
　㈤被告以108年9月18日108業字00000000號函覆原告上開㈣之函
    文稱：「一、貴我雙方曾於107年9月18日協議確認『五權光
    河社區公設見證點交協議書（內含附件一及附件二）』內容
    ，此協議內容事項業經貴社區107年10月20日第四屆區分所
    有權人會議決議同意，然貴會卻一再無視協議書內容遲未執
    行區分所有權人會議之決議，造成貴社區法定應辦公設見證
    移交程序未完成，現又片面來電及來函欲要追加協議事項，
    此已違反雙方協議誠信原則，現再次敬請貴會於108年9 月3
    0日前完成公寓大廈管理條例第57條見證移交事宜…」。
  ㈥卷附證物形式均真正。
四、得心證之理由：
  ㈠系爭函文是否為贈與契約？倘為贈與契約，被告於110年7月2
    3日以110業字00000000號函向原告為撤銷贈與之意思表示，
    有無理由？
　⒈按稱贈與者，謂當事人約定，一方以自己之財產無償給與他
    方，他方允受之契約，民法第406條定有明文，故當事人一
    方有以財產為無償給與他方之要約，經他方承諾者，即足當
    之。又解釋意思表示，應探求當事人之真意，不得拘泥於所
    用之辭句，民法第98條定有明文；所謂探求當事人之真意，
    應審視當事人為該意思表示所由來之原因事實，及當事人所
    欲使該意思表示發生之法律效果而為探求，並將誠信原則涵
    攝在內，藉以檢視其解釋結果是否符合公平原則。
　⒉被告固稱系爭函文性質上屬贈與契約，被告已於110年7月23
    日以110業字00000000號函對原告為撤銷贈與之意思表示，
    原告無從依系爭函文請求被告給付款項云云，並提出110年7
    月23日函文為證（見本院卷第201至203頁）。惟細譯系爭函
    文內容，說明二開頭載明依買賣合約約定住戶自交屋日起應
    負擔該戶水電費、管理費，是交屋日前之水電費、管理費非
    由住戶負擔；又依卷附原告社區第一屆區分所有權人會議提
    案單彙整記載「佳茂公司於11月7日才將1樓大廳地板修護完
    成，按臺中市政府頒布之大樓管理條例之『新建大樓於召開
    第一屆區分所有權人會議之後，將大樓移交給管理委員會之
    後才得開始徵收管理費』，故佳茂公司應付至11月份大樓之
    管理費，而住戶應從12月份才得繳交管理費」之提案內容，
    說明欄則載「管委會成立後與建設公司研議辦理」（見本院
    卷第47頁），而原告社區第一屆區分所有權人會議於104年1
    1月21日召開並選舉第一屆管理委員，經與被告協議後，被
    告乃於104年12月18日出具系爭函文，同意給付104年11月管
    理費58萬1,125元及同年9月15日至11月15日之大公電費21萬
    2,234元，核與原告主張因被告遲至104年11月間始將系爭大
    廈1樓大廳地板修復，就被告施工期間造成電費支出及影響
    住戶權益，被告允諾負擔上開費用等情，應屬可採。從而，
    系爭函文之性質並非贈與契約，則被告依民法第408條第1項
    規定撤銷贈與，即屬無據。　
  ㈡系爭函文有無以原告應於特定期限105年5月20日前完成公設
    點交事宜為被告付款之停止條件？
　　被告於104年12月18日以系爭函文向原告表示：「查依雙方
    買賣合約約定住戶自交屋日起應即負擔該戶水電費、管理費
    等，來函有關104年11月管理支出計58萬1,125元及104年9月
    15日至11月15日之大公電費計21萬2,234元，本公司同意依1
    04年12月23日貴我雙方於社區宴會廳說明辦理，即本公司同
    意回饋給付此費用並於雙方公設見證點交完成時交付貴會」
    等語，有系爭函文在卷可稽（見本院卷第21頁），該函文僅
    稱被告於系爭大廈公設見證點交完成時交付款項，並未以原
    告應於特定期限前完成公設移交為付款之停止條件，故被告
    辯稱：原告應於特定期限內完成公設見證點交事宜，被告始
    於移交完成後回饋款項予原告，因原告拖延公設點交時程而
    未於期限內完成點交，故該回饋約定因條件未成就而取消云
    云，尚無可採。
　㈢系爭函文是否為108年10月24日五權光河社區公設見證移交協
    議所取代？
　⒈兩造於系爭函文後，陸續就公寓大廈管理條例第57條所規定
    起造人移交共用部分之義務及移交期限發函討論，針對系爭
    大廈公設檢測事宜之時程多次發函確認（見本院卷第171至1
    97頁被證1至8函文），最終於108年11月12日將系爭大廈共
    用部分完成點交予原告，此有臺中市公寓大廈共用部分、約
    定共用部分與其附屬設施設備見證移交紀錄附卷可參（見本
    院卷第23至135頁），且為兩造所不爭執（見本院卷第210、
    229頁）。
　⒉被告抗辯：兩造針對公設點交另達成協議，取代原先系爭函
    文之回饋約定，新協議事項並未包含被告應回饋79萬3,359
    元云云，為原告所否認。查被告所謂之新協議係指108年10
    月24日五權光河社區公設見證移交協議事項（見本院卷第19
    9、210頁），該協議事項與108年8月之五權光河社區公設點
    交協議事項說明除項次12外其餘均相同，而項次12即為「依
    據系爭函文支付79萬3,359元」（見本院卷第187頁），又原
    告已於108年10月24日以（108）光河字第1081024號函向被
    告表示：「原公設見證移交協議事項中第12條依貴公司於10
    4年12月18日104業00000000號函覆的契約協議內容，還需進
    一步另外協調處理，故不列入本次協議事項執行」，有該函
    存卷足憑（見本院卷第147頁），如依被告所辯，兩造已另
    達成新協議，新協議事項不包含被告回饋上開款項之約定，
    何以原告於新協議事項達成同日之108年10月24日仍須發函
    稱系爭函文之內容不列入本次協事項。堪認被告此部分所辯
    ，並無可採。　
　㈣原告依系爭函文請求被告給付79萬3,359元，有無理由？
　　系爭函文既非贈與契約，又無以原告應於特定期限前完成公
    設點交事宜為被告付款之停止條件，且未為108年10月24日
    五權光河社區公設見證移交協議所取代，均如前述，而系爭
    大廈已於108年11月12日完成公設見證點交事宜，則原告依
    系爭函文之法律關係，請求被告給付104年11月管理支出58
    萬1,125元及同年9月15日至11月15日之大公電費21萬2,234
    元，合計79萬3,359元，即屬有據。
　㈤末按給付無確定期限者，債務人於債權人得請求給付時，經
    其催告而未為給付，自受催告時起，負遲延責任。其經債權
    人起訴而送達訴狀，或依督促程序送達支付命令，或為其他
    相類之行為者，與催告有同一之效力；遲延之債務，以支付
    金錢為標的者，債權人得請求依法定利率計算之遲延利息；
    應付利息之債務，其利率未經約定，亦無法律可據者，週年
    利率為5%，民法第229條第2項、第233條第1項本文及第203
    條定有明文。經查，本件被告所負之債務屬未定期限之金錢
    債務，雙方就利率並無約定，亦無其他可據之利率計算規範
    ，而原告之起訴狀繕本於110年9月30日送達被告（見本院卷
    第157頁），從而，原告請求自起訴狀繕本送達翌日即110年
    10月1日起至清償日止，按週年利率5%計算之利息，亦屬有
    據，應予准許。
五、綜上所述，原告依系爭函文之法律關係，請求被告給付79萬
    3,359元，及自110年10月1日起至清償日止，按週年利率5%
    計算之利息，為有理由，應予准許。
六、原告陳明願供擔保，請准宣告假執行，經核於法尚無不合，
    爰酌定相當之擔保金額准許之。
七、本件事證已臻明確，兩造其餘攻擊防禦方法及證據，核與判
    決結果不生影響，爰不一一論列，併此敘明。　
八、訴訟費用負擔之依據：民事訴訟法第78條。
中　　華　　民　　國　　111 　年　　2 　　月　　17　　日
                  民事第一庭    法  官  廖欣儀 
正本係照原本作成。
如對本判決上訴，須於判決送達後20日內向本院提出上訴狀。如
委任律師提起上訴者，應一併繳納上訴審裁判費。
中　　華　　民　　國　　111 　年　　2　 　月　　17　　日
                                書記官  李俊毅